【裁判字號】    99,上訴,1487
【裁判日期】    990506
【裁判案由】    毒品危害防制條例
【裁判全文】
臺灣高等法院刑事判決                99年度上訴字第1487號
上  訴  人
即  被  告  甲○○
上列上訴人因違反毒品危害防制條例案件，不服臺灣板橋地方法
院99年度訴字第233號，中華民國99年3月24日第一審判決（起訴
案號：臺灣板橋地方法院檢察署98年度毒偵字第8087號），提
起上訴，本院判決如下：
    主  文
上訴駁回。
 理  由
一、依刑事訴訟法第350條、第361條、第362條、第367條規定，
    不服地方法院之第一審判決而上訴者，須提出上訴書狀，並
    應敘明具體理由，為上訴必備之程式；其所提出之書狀未敘
    述上訴理由，或僅曾以言詞陳述上訴理由者，均應於上述期
    間屆滿後20日內補提理由書於第一審法院。第一審法院經形
    式審查，認逾期未補提上訴理由者，應定期間先命補正；逾
    期未補正者，為上訴不合法律上之程式，應以裁定駁回。倘
    已提出上訴理由，但所提非屬具體理由者，則由第二審法院
    以上訴不合法律上之程式，判決駁回。所謂具體理由，係指
    須就不服之判決為具體之指摘而言，必係依據卷內既有訴訟
    資料或提出新事實、新證據，指摘或表明第一審判決有何採
    證認事、用法或量刑等足以影響判決本旨之不當或違法，而
    構成應予撤銷之具體事由，始克當之（例如：依憑證據法則
    具體指出所採證據何以不具證據能力；或依憑卷證資料，明
    確指出所為證據證明力之判斷如何違背經驗、論理法則）；
    倘僅泛言原判決認定事實錯誤、違背法令、量刑失之過重過
    輕微，而未依上揭意旨指出具體事由；或形式上雖已指出某
    事由，然該事由不足以認為原判決因而有何不當或違法者（
    例如：對不具有調查必要性之證據，法院未依聲請調查亦未
    說明理由，或援用證據不當，但除去該證據仍應為同一事實
    之認定），皆難謂係具體理由，俾與第二審上訴制度旨在請
    求第二審法院撤銷、變更第一審不當或違法之判決，以實現
    個案救濟之立法目的相契合，並節制濫行上訴（最高法院97
    年度台上字第892號判決參照）。又第二審法院認為上訴書
    狀未敘述理由，依刑事訴訟法第367條但書規定，始應定期
    間命其補正。如認上訴書狀已敘述理由，但其理由非屬具體
    ，其所為上訴，即不符上訴之法定要件，自得逕行判決駁回
    ，無定期命補正問題（最高法院97年度台上字第3599號判決
    參照）。
二、本件原審經審理結果，認為上訴人即被告甲○○前因施用毒
    品案件，經原審法院93年度毒聲字第1976號裁定送觀察、勒
    戒後，因認有繼續施用之傾向，復經臺灣桃園地方法院以94
    年度毒聲字第692號裁定送強制戒治，嗣因強制戒治屆滿6個
    月以上，無繼續執行之必要，而於民國97年6月5日強制戒治
    執行完畢出所，並由臺灣桃園地方法院檢察署檢察官於97年
    6月17日以97年度戒毒偵字第246號為不起訴處分確定。另因
    公共危險、搶奪、竊盜等案件，經臺灣桃園地方法院以93年
    度桃交簡字第1069號刑事簡易判決判處有期徒刑6月，以94
    年度訴字第38號刑事判決判處有期徒刑1年、以94年度桃簡
    字第819號刑事簡易判決判處有期徒刑3月，上開末二罪經定
    應執行刑為有期徒刑1年2月確定，並與上開公共危險罪所處
    之刑接續執行，於95年6月22日縮短刑期假釋出監，於95年
    10月6日觀護期滿執行完畢（本件構成累犯）。詎猶不知悔
    改，於前次強制戒治執行完畢後，5年內復基於施用第一級
    毒品海洛因之犯意，於98年10月8日中午12時25分為警採尿
    回溯26小時內之某時，在其臺北縣鶯歌鎮○○○街39號住處
    ，以將海洛因粉末摻入香菸內點燃後吸食之方式，施用第一
    級毒品海洛因1次。嗣於98年10月8日上午10時30分許，在臺
    北市萬華區○○○路○段131號前因另涉施用毒品案件為警緝
    獲，復經其同意採集尿液送驗而查知上情。係以被告雖坦承
    於前揭為警查獲採尿前3、5日前曾以上開方式施用第一級毒
    品海洛因1次，惟矢口否認於前揭採尿前26小時內之某時施
    用第一級毒品海洛因之犯行云云。惟查：被告經採尿以GC/M
    S（即氣相層析質譜儀分析法）方法作為確認檢驗之方式檢
    驗結果，嗎啡之濃度為1891ng/ml，有台灣尖端先進生技醫
    藥股份有限公司濫用藥物檢驗報告、尿液檢體委驗單在卷可
    稽（見偵查卷第7、8頁）。而海洛因施用入人體後水解還原
    成嗎啡，再循嗎啡之代謝方式排出體外，據行政院衛生署藥
    物食品檢驗局73藥檢壹字第030221號函說明綦詳，且尿液中
    能否驗出嗎啡陽性反應，與其投與量、投與途徑、採尿時間
    、個人體質及檢測方法之靈敏度有關，國外曾有文獻報導注
    射6毫克之海洛因鹽酸鹽，其代謝物嗎啡之平均可檢出時限
    約為26小時，亦經行政院衛生署藥物食品檢驗局81年9月8日
    以藥檢壹字第8114885號函釋明在案，足徵被告於前揭警
    採尿回溯26小時內之某時，有施用第一級毒品海洛因之犯行
    。因而據以判處被告施用第一級毒品，累犯，處有期徒刑1
    年。並無違誤。
三、被告上訴意旨略以：被告為警查獲時，保護管束期間已滿，
    已非受保護管束之身分，且身上未被查獲毒品，故警方予以
    採尿應屬違法。而被告明知警方採尿違法，仍願意配合，且
    未否認在採尿前數日曾施用毒品，表示被告已有認錯悔過之
    心，為此請求從輕量刑。
四、經查：量刑之輕重，係屬事實審法院依職權自由裁量之事項
    ，茍於量刑時，已依行為人之責任為基礎，而未逾越法定範
    圍，又未濫用其職權，即不得遽指為違法。查被告經警方採
    尿檢驗結果確呈嗎啡反應，被告亦同意警方採尿，而上開尿
    液之DNA-STR型別經比對復與被告之DNA-STR型別相符，有內
    政部警政署刑事警察局鑑驗書在卷可稽（見偵查卷第27頁）
    。且被告於本案之前，甫因於98年2月7日、98年5月4日施用
    第一級毒品海洛因，經分別判處有期徒刑7月、7月在案（原
    審法院98年度訴字第1009號、98年度訴字第2888號），有各
    該判決書及本院被告前案紀錄表在卷足參。原判決因認被告
    所犯明確，審酌被告施用毒品，足以戕害其身心，滋生其他
    犯罪，惡化治安，嚴重損及公益，且被告前曾犯施用毒品罪
    ，竟再為本件施用毒品犯行，顯見不思悔改，及其犯後否認
    犯行等一切情狀，予以量刑。既未逾越法定刑度，亦未濫用
    自由裁量之權限，刑度亦屬妥適，並無失之過重之情形，原
    審所為量刑核無不當或違法。
五、依上說明，被告提起本件上訴，尚難謂已敘明具體理由。本
    件上訴不合法律上之程式，爰不經言詞辯論，逕以判決駁回
    。
據上論斷，應依刑事訴訟法第367條前段、第372條，判決如主文
中    華    民    國    99    年    5     月    6     日
            刑事第十六庭 審判長法  官  陳晴教
                               法  官  許增男
                               法  官  王詠寰
以上正本證明與原本無異。
如不服本判決，應於收受送達後10日內向本院提出上訴書狀，其
未敘述上訴之理由者並得於提起上訴後10日內向本院補提理由書
（均須按他造當事人之人數附繕本）「切勿逕送上級法院」。
                               書記官  陳紀語
中    華    民    國    99    年    5     月    6     日
附錄：本案論罪科刑法條全文
毒品危害防制條例第10條
施用第一級毒品者，處六月以上五年以下有期徒刑。
施用第二級毒品者，處三年以下有期徒刑。

司法院資訊處製作；財團法人民間司法改革基金會備份。
